【裁判字號】    98,上更(二),15
【裁判日期】    980430
【裁判案由】    毒品危害防制條例
【裁判全文】
臺灣高等法院刑事判決              98年度上更(二)字第15號
上  訴  人
即  被  告  甲○○
                    20號
指定辯護人  鐘炯鈁律師
上列上訴人因毒品危害防制條例案件，不服臺灣桃園地方法院90
年度訴字第2033號，中華民國91年6月4日第一審判決（起訴案號
：臺灣桃園地方法院檢察署90年度偵字第15118號），提起上訴
，經判決後，由最高法院第二次發回更審，本院判決如下：
    主  文
原判決撤銷。
甲○○販賣第一級毒品，累犯，處有期徒刑捌年，褫奪公權伍年
。
扣案之毒品海洛因貳包（驗餘淨重伍．伍公克）沒收銷燬之。
    事  實
一、甲○○（起訴書及原審判決誤載為王張燮，綽號「阿海」）
    ，於民國81年間因施用毒品案件，經法院判處有期徒刑3年3
    月確定，於86年4月23日假釋期滿執行完畢 (構成累犯)。
二、90年8月31日上午，甲○○之友人丙○○欲購買第一級毒品
    海洛因，以其所持之0000000000號行動電話撥打0000000000
    行動電話與甲○○聯絡，向甲○○稱欲購買海洛因，甲○○
    當時告以並無毒品，惟稱如有毒品，將以電話聯絡。嗣於同
    日19時36分許，甲○○意圖販賣營利，以0000000000號行動
    電話撥打0000000000電話通知丙○○已有毒品，可至桃園縣
    中壢市○○街23號處拿貨。丙○○隨即騎機車前往，同日19
    時41分左右，丙○○抵該處並以電話告知甲○○其已到達，
    雙方約定購買新台幣（下同）12000元之海洛因1包，甲○○
    乃自中壢市○○街23號處走出並交付海洛因1包與丙○○，
    丙○○因無現金，乃與甲○○約定項款後付而未當場付款。
    丙○○取得海洛因後即騎機車離開，旋即為跟監之警員於同
    日20時許在中壢市○○○街64號前查獲，並扣得其所購買之
    第一級毒品海洛因1包（淨重3.59公克，丙○○施用毐品犯
    行業經臺灣桃園地方法院以91度訴字第1184號判決確定，扣
    案之海洛因亦於該案諭知沒收銷燬）。丙○○被捕後，供出
    其所持有之毒品係向甲○○所購買，警員再於90年9月2日至
    中壢市○○街23號附近埋伏，於同日18時許在中壢市○○路
    公園內查獲甲○○，並扣得甲○○所有之第一級毒品海洛因
    2包（淨重5.5公克）。
三、案經桃園縣警察局中壢分局報請臺灣桃園地方法院檢察署檢
    察官偵查起訴。
    理  由
甲、程序方面：
一、證人丙○○於警詢證言之證據能力：
    按訊問被告，應全程連續錄音；必要時，並應全程連續錄影
    。但有急迫情況且經記明筆錄者，不在此限。刑事訴訟法第
    100條之1第1項定有明文。本件，證人丙○○於警詢製作筆
    錄時，係以被告身分接受詢問，依法自應連續錄音。經本院
    調閱施用毒品乙案 (台灣桃園地方法院檢察署92年度執字第
    1026號案全卷，含同署90年毒偵字第3529號卷) 核閱結果，
    中壢分局之移送書並未記載有隨案移送錄音帶之文字，經詢
    製作筆錄之警員乙○○，證稱：證人丙○○部分是否有錄音
    ，因沒有調到卷所以不太確定，但我們的程序應該有錄音，
    我是依當時丙○○的陳述來製作筆錄的等語 (本院更二卷第
    47頁)。查本案被告甲○○之刑事移送書亦未記載有隨案附
    送錄音帶，但卻有甲○○警詢錄音帶隨案附上，可知證人乙○○所言伊程序上應該有錄音乙節，堪以採信。上開丙○○
    卷宗是否因丙○○案業經執行完畢，而將錄音帶銷毀，不得
    而知，但可以肯定者，警方並非故意不為錄音甚明。本院審
    酌警方對丙○○於警詢之陳述，既非故意不為錄音，且證人
    丙○○於警詢供稱係基於自由意志而陳述，並於筆錄上簽名
    ，並有毒品扣案可稽，販賣毒品危害社會治安甚鉅，證人丙○○嗣後於原審之證述明顯有勾串之情形 (詳下述) 等情，
    認證人丙○○於警詢之供述，有證據能力。
二、證人丙○○於偵訊中證言之證據能力：
    按證人、鑑定人依法應具結而未具結者，其證言或鑑定意見
    ，不得作為證據，刑事訴訟法第158條之3定有明文。查丙○○於偵查中之供述，就涉及被告部分，係屬證人之證述，惟
    檢察官並未依法令其具結而證述，依法自不得作為證據。
乙、實體方面：
一、訊據上訴人即被告甲○○雖坦承有於上述時地交付海洛因1
    包予丙○○之事實，惟否認有販賣毒品之犯行，辯稱：丙○○被查獲之海洛因，是其和丙○○合資購買，其出資18000
    元，丙○○出資12000元，總共買了2錢半，其拿了1錢半，
    另外1錢給丙○○云云。
二、經查：
(一)證人即查獲本案之警員乙○○於原審證稱：本件係其所查獲
    ，其等是接到情報後先抓到丙○○，其等先在監控之中壢市
    ○○街23號前埋伏，因為該處出入複雜。當時其等看到有1
    一個人先從屋內出來，這時剛好有1部機車也騎過來，騎機
    車的人就是丙○○，從屋內走出的那個人就走向那台機車，
    他們2人不知道在拿什麼東西，騎機車的人拿到東西後，就
    很快的迴轉離開，其和同事就去追那機車，因為丙○○之前
    曾被其等查獲過，所以其等一看就知道騎機車的人就是丙○○，當時丙○○身上有查獲毒品，丙○○才說身上的毒品是
    向甲○○購買的，並且提供被告的電話。過了2、3天才去抓
    甲○○，其等本來是要聲請搜索票的，但因為被告沒有設籍
    在那裏，所以其等就先過去埋伏。後來其等看到甲○○把機
    車停在公園，他可能有看到其等的車停在那邊，可能知道其
    等要上前去抓他了，就把身上東西丟在地上，他說他的毒品
    是向「黃姐」買的，他否認販賣毒品給丙○○，還說那些毒
    品是他和丙○○合資去買的等語（見原審卷第81頁）。經核
    與證人丙○○於警詢稱：為警查扣之海洛因係其所有，是一
    綽號「阿海」之男子賣給其，聯絡行動電話是0000000000。
    其是8月31日12時許以其0000000000號行動電話打給「阿海
    」0000000000行動電話，問他有沒有海洛因，「阿海」說現
    在沒有貨，如果有貨會打行動電話給其。於31日19時40分許
    接到「阿海」以0000000000行動電話打其0000000000行動電
    話說有東西，叫其過去中壢市○○街23號拿貨，其就騎機車
    前往，到達銘傳街23號門口時，再以0000000000號行動電話
    打給「阿海」，然後「阿海」從銘傳街23號走出，便將一包
    海洛因交給其，其說多少錢先欠，方便再給，因當時下雨，
    其趕快騎機車離去。警方所提示之甲○○口卡即是賣給其海
    洛因之「阿海」等情相符（見偵查卷第11頁反面至第12頁）
    。參以經原審調取0000000000號行動電話於90年8月31日之
    通聯紀錄查證結果，該電話於該日確有與0000000000行動電
    話通話多次，分別為上午10時45分（受話、通話時間26秒）
    、12時27分（受話、通話時間22秒）、13時6分（發話、通
    話時間4秒）、13時17分（受話、通話時間19秒）、19時36
    分（受話、通話時間7秒）、19時41分（發話、通話時間15
    秒），有該門號之通聯紀錄可稽（見原審卷第87頁）。該行
    動電話之通話情形核與證人丙○○所述其上午12時許及下午
    19時許與「阿海」通話聯絡購買海洛因之情形相符。而丙○○為警查獲時，警員並未調取其通聯紀錄，自無使其為符合
    通聯紀錄內容之而為供述之情事，是丙○○上開證述，並無
    瑕疵可指，依刑事訴訟法第159條之2之規定，其於警詢及偵
    查之證詞自得採為證據。另證人丙○○於原審指所稱之「阿
    海」即係被告（見原審卷第27頁），被告本院前審亦自承其
    綽號為「阿海」（見本院前審卷第27頁）。足認證人丙○○
    於警詢及偵查稱以電話與「阿海」即被告聯絡購買海洛因之
    事為真正。
(二)證人丙○○雖於原審、本院前審及本院翻異前詞，稱係與被
    告合資購買，警詢所言係毒癮發作之證詞云云。惟查證人乙○○於原審證稱丙○○說毒品是向被告購買，當時沒有說係
    和被告合資購等語（見原審卷第87頁），且證人丙○○於警
    詢就與被告聯絡購買海洛之情形證述綦詳，並有通聯紀錄可
    佐已如前述，如係毒癮發作，豈能為如此詳細之敘述。又被
    告於本院審理時證稱：本件扣案之毒品係合資於8月31日去
    員林購買，其分1錢半，丙○○分1錢云云。惟查：證人丙○○於原審證稱：90年8月31日中午我去阿海住的地方，他說
    沒有毒品，我就出資1萬2千元給阿海，我們2人就一同到彰
    化員林去向別人買等語，被告亦附合其說 (原審卷第27頁)
    。嗣於本院上訴審，經隔離訊問，被告供稱：中午一時左右
    搭火車南下，約4、5點回到中壢，證人丙○○則證稱：約12
    時至1時搭火車南下，約7、8點回中壢等語 (參上訴卷91年8
    月21日審判筆錄)，二人所供往返時間已不一致。嗣於本院
    更一審，被告改口稱：他本來要與我一起南下購買，但是因
    為他當時被通緝，所以沒有前去等語 (本院更一卷第83頁)
    ，證人丙○○亦附合證稱：那天我沒有與被告一起南下，這
    次是他託我帶回家，他打電話給我，我就拿到我家等語 (同
    上卷第84頁至86頁)。是證人丙○○於原審及本院審理時之
    證述，前後不一，顯係與被告勾串而為陳述，可信度極低。
    且依上開通聯紀錄所示，被告當日與丙○○有多通電話連絡
    ，如二人一道搭火車南下，形影不離，何須一再以電話連絡
    ？如二人相偕前往彰化購買毒品，且毒品早已由賣方分裝成
    二袋，於返回中壢前，有甚多機會可各取走乙包，何須返回
    中壢之後，丙○○再騎乘機車前往被告居處拿取，增加被取
    締之風險？凡此均不合常情，應以證人丙○○於警詢時之供
    述，較為可採。
(三)查獲之毒品係屬海洛因，亦有丙○○案之法務部調查局鑑定
    通知書附卷足憑，則被告所販賣之毒品確為海洛因無疑。又
    經本院調取丙○○於90年8月31日被查獲之海洛因1包之鑑定
    結果，該包海洛因淨重3.59公克，純度為54.62%，純質淨重
    1.96公克，有法務部調查局90年9月25日調科壹字第0800047
    14號鑑定通知書附卷可佐，而自被告身上之2包海洛因經鑑
    定結果，合計淨重5.5公克，純度35.14%，純質淨重1.93公
    克，亦有法務部調查局90年10月4日（90）陸（一）字第901
    79485號鑑定通知書可證（見偵查卷第36頁）。可見丙○○
    被查獲之海洛因與被告本件扣案之海洛因純度並不相同，如
    係同次購買，何以純度不同，益證被告所辯，係臨訟編織之
    詞，不可採信。
(四)被告因否認有前揭之販賣行為，致無法得知其得利情形，惟
    販賣第一級毒品刑罰極重（死刑或無期徒刑）。查毒品交易
    為政府極力查緝之犯罪行為，雖政府之嚴格查緝，然仍不能
    使其斷絕，其因除施用者之不能自拔外，更以販賣之巨利存
    在，政府查緝越嚴，毒品之價格則越高，其販售者之所得益
    厚。被告如無得利之意，自無冒嚴刑之險而販賣毒品與人之
    理，是其營利之意圖足堪認定。綜上所述，本件事證已明，
    被告犯行足堪認定。
三、核被告甲○○所為，係犯毒品危害防制條例第4條第1項之罪
    。其因販賣而持有之低度行為，為進而販賣之高度行為所吸
    收，不另論罪。又被告有事實欄所載之科刑及刑之執行情形
    ，有本院全國前案紀錄表在卷可稽，其於5年內再犯本件有
    期徒刑以上之罪，為累犯，本罪法定刑為死刑、無期徒刑，
    依法不得加重。查毒品為禍至大，茲被告明知毒品而販賣，
    散播毒害，其無視法禁之態度，殊非足取，所罰本不宜輕。
    惟本罪之法定刑為死刑或無期徒刑，刑責極重，立法者固冀
    重刑以遏止毒品之危害，然本件被告販賣之數量甚少，其對
    象僅一人，且證人丙○○稱僅向被告購買1次，因缺錢致價
    款積欠未付，是被告亦未取得價款。本件顯有情輕法重之情
    形，縱處以法定最低刑，亦嫌過重，爰依刑法第59條規定減
    輕其刑。
四、原審予以論科，固非無見，惟原判決(1)事實欄記載被告係於
    90年8月31日「17時36分許」通知丙○○取貨；而丙○○於
    同日「17時41分許」騎機車至上址向上訴人取得海洛因1包
    ，其認定之時間與證人丙○○所述及通聯紀錄所載均不符。
    (2)就被告累犯部分，於理由內未敘明所犯為死刑或無期徒刑
    ，依法不得加重其刑，尚有未洽。(3)扣案之毒品海洛因2包
    （淨重5．5公克），原判決未依毒品危害防制條例第18條第
    1項之規定宣告沒收銷燬，亦有未妥。被告上訴否認犯罪雖
    無可採，但原判決既有可議，自應予撤銷改判。爰審酌被告
    販賣毒品，危害社會，惟數量不多及犯罪後狡飾，態度不佳
    等一切情狀，量處有期徒刑8年。又依其犯罪性質，本院認
    有褫奪其公權之必要，爰併宣告褫奪公權5年。又從被告於
    被查獲時所丟棄之毒品海洛因2包（淨重5.5公克），係屬違
    禁物，應予依法宣告沒收銷燬之。至被告販賣之價款12000
    元，證人丙○○於警詢稱其尚未給付與被告，亦無證據證明
    被告已收受，故被告就此尚無有因販賣所得之財物，無得為
    沒收之宣告。
據上論斷，應依刑事訴訟法第369條第1項前段、第364條、第299
條第1項前段、毒品危害防制條例第4條第1項、第18條第1項、刑
法第11條前段、第47條、第59條、第37條第2項，判決如主文。
本案經檢察官侯千姬到庭執行職務。
中    華    民    國    98    年    4     月    30    日
                  刑事第十七庭  審判長法  官  趙功恆
                                      法  官  高明哲
                                      法  官  陳世宗
以上正本證明與原本無異。
如不服本判決，應於收受送達後10日內向本院提出上訴書狀，其
未敘述上訴之理由者並得於提起上訴後10日內向本院補提理由書
（均須按他造當事人之人數附繕本）「切勿逕送上級法院」。
                                      書記官  魏汝萍
中    華    民    國    98    年    4     月    30    日
附錄：本案論罪科刑法條全文
毒品危害防制條例第4條
製造、運輸、販賣第一級毒品者，處死刑或無期徒刑；處無期徒
刑者，得併科新臺幣1千萬元以下罰金。
製造、運輸、販賣第二級毒品者，處無期徒刑或7年以上有期徒
刑，得併科新臺幣7百萬元以下罰金。
製造、運輸、販賣第三級毒品者，處5年以上有期徒刑，得併科
新臺幣5百萬元以下罰金。
製造、運輸、販賣第四級毒品者，處3年以上10年以下有期徒刑
，得併科新臺幣3百萬元以下罰金。
製造、運輸、販賣專供製造或施用毒品之器具者，處1年以上7年
以下有期徒刑，得併科新臺幣1百萬元以下罰金。
前五項之未遂犯罰之。


司法院資訊處製作；財團法人民間司法改革基金會備份。
